【裁判字號】    97,交抗,49
【裁判日期】    970222
【裁判案由】    聲明異議
【裁判全文】
臺灣高等法院臺南分院交通事件裁定      97年度交抗字第49號
抗  告  人  甲○○
上列抗告人因道路交通管理處罰條例案件，不服臺灣嘉義地方法
院，中華民國96年12月31日所為裁定（96年度交聲字第281號)，
提起抗告，本院裁定如下：
    主  文
抗告駁回。
    理  由
一、本件抗告意旨略以：
  (一)抗告人當時駕車通過該路口停止線時，號誌顯示為黃燈，與
    警員所目睹之闖紅燈有事實認定之問題，經抗告人實地查看
    確認警員當時執勤的位置是在臺十九線與三民路口，因當時
    抗告人駕車經過該路口時並未看見任何車輛燈光，包括警車
    警示燈，是警車當時所停放位置實際距離安務路口七十公尺
    以上，與證人所述二十公尺顯有差距，可見證人對於距離判
    斷有問題。
  (二)原裁定以：「證人與抗告人素不相識，兩者亦無仇怨，證人
    自無甘冒偽證罪責誣陷抗告人之必要。」而採信證人證詞，
    但若本案裁定撤銷，開單員警陳協宏會受到申誡處分，故有
    可能為補足罰單效力而謊稱當時距路口距離及抗告人於紅燈
    四、五秒後才通過該路口。
  (三)證人陳協宏證稱抗告人於紅燈四、五秒後才通過該路口，與
    事實不符。因抗告人行經巡邏車停放路口時，清楚確認燈號
    為綠燈，且右側無任何車輛及人員。
二、原裁定意旨以：(一)抗告人駕駛車牌號碼ＵＲ－八五六七號自
    用小客車，於民國九十六年九月三十日晚上九時二十二分許
    ，行經雲林縣元長鄉臺十九線與安務路交岔路口時，因駕車
    行經有燈光號誌管制之交岔路口闖紅燈，經雲林縣警察局虎
    尾分局元長分駐所警員製單舉發，而依道路交通管理處罰條
    例第五十三條第一項及第六十三條第一項第三款規定，裁處
    抗告人罰鍰新臺幣（下同）二千七百元，並記違規點數三點
    。
  (二)抗告人於上開時間，駕駛該自用小客車，行經雲林縣元長鄉
    臺十九線與安務路交岔路口之情，業據抗告人坦承不諱，且
    有雲林縣警察局舉發違反道路交通管理事件通知單及裁決書
    各一份在卷可稽，堪認屬實。而抗告人上開違規事實亦據證
    人即警員陳協宏於原審訊問時結證綦詳，其證稱：「（九十
    六年九月三十日晚上九點二十二分的時候，你在哪裡？發生
    什麼事情？）我在元長鄉臺十九線與安務路口取締闖紅燈勤
    務，在九十六年九月三十日二十一時二十二分發現異議人駕
    自小客車闖紅燈。（當時你看到闖紅燈的情形？）異議人沿
    臺十九線北往南行駛，經過安務路口，變紅燈四、五秒之後
    經過路口，我們才會攔停。我發現抗告人闖紅燈向前直行，
    我們有開巡邏車追逐攔停。（提出照片的意思？）上面那張
    是違規人行駛臺十九線的路況，就是抗告人駕車的方向，而
    上面的紅燈號誌就是本件抗告人違規的地點。下面這張是攔
    停點，也就是我們取締的地點，是由巡邏車停放的地點拍攝
    過去的角度。（你當時人在哪裡？）我在巡邏車那裡，我離
    路口約二十公尺。」（參見本院卷第二十頁至第二十二頁）
    ，據證人所證及提出之照片均顯示，警員當時所處之位置僅
    距離紅綠燈號誌約二十公尺，確可清楚見到燈號之轉換無誤
    ，並無抗告人所述距離七十公尺以上且角度達四十度而無法
    看清燈號轉換之情形，是證人上開所證應堪採信。再抗告人
    所指之警察人員駕車安全考核實施要點第二條第二款第一、
    四目係規定於執行非緊急任務時「得」啟用警示燈，並非必
    須啟用警示燈，是縱異議人所指警員當時未啟用警示燈之情
    屬實，亦難因此遽認所為之舉發及裁決即屬違法，是抗告人
    上開所辯，均不足採，而駁回其異議。
三、本院查：
（一）按「汽車駕駛人，行經有燈光號誌管制之交岔路口闖紅燈
      者，處一千八百元以上五千四百元以下罰鍰。又汽車駕駛
      人有第五十三條之情形者，除依原條款處罰鍰外，並予記
      違規點數三點。」，道路交通管理處罰條例第五十三條第
      一項、第六十三條第一項第三款分別定有明文。
（二）法院受理交通異議案件，乃是對交通舉發行政處分審查其
      是否違法，本質上屬於行政爭訟過程，與普通法院審理刑
      事案件原則不同。其舉證責任原理，非如刑事案件中，應
      超越任何合理懷疑，始可為有罪判決者嚴格程度，其舉證
      責任原理，應與民事訴訟相類似，除有特別規定外，基本
      上準用民事訴訟法，由國家機關與人民，各自履行其主觀
      舉證責任，在過程中各自提出證據，若窮盡各種證據方法
      ，待證結果仍有不明時，則依客觀舉證責任危險分配原則
      ，決定國家機關與人民何人應受敗訴危險（行政訴訟法第
      一百三十六條規定準用民事訴訟法第二百七十七條參照）
      。又交通警察掣單舉發違反道路交通管理處罰條例所列違
      規事實，本質上為行政處分，係公務員基於職務上權力，
      依法就特定具體事件所為具公法上效果之單方面行政行為
      ，基於公務員為公法上行為具有公信力原則，該行政行為
      當可被推定為真正，其據以依法處分之事實認定，亦為正
      確，則法院若查無證據足資證明警員捏造事實違法取締情
      事，執勤警員本其維護交通秩序、安全職責所為舉發事實
      ，自應受到合法正確推定。
（三）本件既經執行員警到庭作證明確，並有照片可證，依照片
      顯示，巡邏車與路燈號誌之距離應在二十公尺之內，而非
      七十公尺，證人陳協宏所證應較可採，抗告人否認證人證
      詞，但未提出任何證據以實其說，依上說明，應不足採。
（四）從而，抗告人於當時確有因駕車行經有燈光號誌管制之交
      岔路口闖紅燈之違規行為，已堪認定。從而，原處分機關
      依道路交通管理處罰條例第五十三條第一項、第六十三條
      第一項第三款及違反道路交通管理事件統一裁罰基準表等
      規定，裁處抗告人罰鍰二千七百元，並記違規點數三點，
      尚無違誤。原裁定駁回抗告人之異議，核無不合，抗告為
      無理由，應予駁回。
四、據上論結，應依刑事訴訟法第412條，裁定如主文。
中    華    民    國    97    年    2     月    22    日
                  刑事第五庭    審判長法  官  楊明章
                                      法  官  顏基典
                                      法  官  楊子莊
以上正本證明與原本無異。
不得再抗告。
                                      書記官  王全龍
中    華    民    國    97    年    2     月    22    日


司法院資訊處製作；財團法人民間司法改革基金會備份。
